最高法院民事判決　　　　　　　　　　　　　　　八十七年度台上字第一四七○號
　　上　訴　人　張　　琪
　　被 上訴 人　陳溫玉柳
　　　　　　　　陳 金 銓
　　　　　　　　陳 金 煒
右當事人間請求債務不履行損害賠償事件，上訴人對於中華民國八十六年十月七日台
灣高等法院第二審更審判決（八十六年度上更(一)字第一二五號），提起上訴，本院判
決如左：
    主  文
原判決廢棄，發回台灣高等法院。
    理  由
本件上訴人主張：第一審共同被告陳美英與訴外人簡華卿，於民國七十九年間，合夥
經營生意，共同向伊借款，而由陳美英提供被上訴人所共有坐落新竹縣竹東鎮○○段
竹東小段三六三之二一號土地（下稱系爭土地）、同地段三六四之一八七號土地及其
上建物即新竹縣竹東鎮○○路一○一巷五三弄五號房屋，設定最高限額新台幣（下同
）四百萬元抵押權予伊。嗣陳美英、簡華卿擬續借款，乃協議將系爭土地以二百八十
萬元出售予伊，而以欠伊款項中之二百八十萬元抵充價金，惟系爭土地有訴外人湯文
光之最高限額二百萬元第一順位抵押權存在，乃約定應由被上訴人負責塗銷，詎被上
訴人未為履行，湯文光遂於八十一年十一月間聲請拍賣已移轉予伊之系爭土地，致伊
喪失系爭土地所有權。被上訴人未履行權利瑕疵擔保之義務，應負債務不履行損害賠
償責任等情，求為命被上訴人給付伊二百八十萬元，及加付自八十三年五月十一日起
算之法定遲延利息之判決（上訴人逾上開請求部分，經第一審為其敗訴之判決，未據
其聲明不服）。
被上訴人則以：陳美英或簡華卿與上訴人間並無借貸關係。又伊未將系爭土地出售予
上訴人。縱伊曾將系爭土地售予上訴人，上訴人既未支付價金，伊得不經催告，逕行
解除系爭買賣契約，契約既已解除，伊即毋庸負債務不履行之責任等語，資為抗辯。
原審廢棄第一審就上開部分所為上訴人勝訴之判決，改判駁回其訴，係以：上訴人主
張被上訴人於七十九年間將系爭土地出售予伊，價金為二百八十萬元等情，已據提出
不動產買賣契約書為證，固堪信為真正。惟查上訴人並不能證明買賣價金係以上訴人
對於簡華卿之借款債權為抵充，及上訴人業已將借款交付陳美英之事實，自應認被上
訴人抗辯：上訴人未支付買賣價金予伊等語，為可採信。按契約當事人之一方遲延給
付者，他方當事人得定相當期限催告其履行，如於期限內不履行時，得解除其契約，
民法第二百五十四條定有明文。上訴人未支付價金予被上訴人，且有給付遲延情形，
被上訴人並曾定相當期限催告上訴人履行而上訴人未於期限內履行，被上訴人表示解
除系爭買賣契約，為有理由。契約既經解除，被上訴人自毋庸負除去抵押權登記之權
利瑕疵擔保責任。上訴人主張被上訴人未除去抵押權登記，違背權利瑕疵擔保之義務
，應負債務不履行損害賠償責任，為無足採。況上訴人取得系爭土地並無對價，其雖
喪失該土地之所有權，仍難認其受有任何損害。故上訴人本件之請求為無理由，不應
准許等詞，為其判斷之基礎。
查民事訴訟，除法律別有規定外，不得斟酌當事人未提出之事實，此為辯論主義之當
然結果。又認定事實應憑證據。本件被上訴人於事實審係辯稱：伊縱將系爭土地售予
上訴人，上訴人既未支付價金，伊得不經催告，逕行解除系爭買賣契約等語；並未抗
辯伊曾定相當期限催告上訴人給付價金，而上訴人未於期限內履行（見原審更(一)卷七
三頁）。乃原審竟謂被上訴人曾定相當期限催告上訴人給付價金，而上訴人未於期限
內履行，進而認系爭買賣契約業經被上訴人合法解除，復未明其為前開認定所憑之
證據，自有認作主張事實及認定事實不憑證據之違法。次查民法第二百十六條第一項
所謂所受損害，即現存財產因損害事實之發生而被減少，屬於積極的損害。所謂所失
利益，即新財產之取得，因損害事實之發生而受妨害，屬於消極的損害（本院四十八
年台上字第一九三四號判例參照）。原審既認定系爭買賣契約為真正，且上訴人業已
喪失系爭土地之所有權，則上訴人是否未受損害而不得依債務不履行之規定請求被上
訴人賠償，即非無研求之餘地。原審未察，遽以前揭理由為上訴人不利之判決，尚有
未洽。上訴論旨，指摘原判決不當，求予廢棄，非無理由。
據上論結，本件上訴為有理由，依民事訴訟法第四百七十七條第一項、第四百七十八
條第一項，判決如主文。
中      華      民      國    八十七    年      七      月      二      日
                              最高法院民事第四庭
                                  審判長法官  林  奇  福
                                        法官  許  朝  雄
                                        法官  陳  國  禎
                                        法官  李  彥  文
                                        法官  陳  重  瑜
      右正本證明與原本無異
                                              書  記  官
中      華      民      國    八十七    年      七      月     二十     日
